【裁判字號】    97,消債更,253
【裁判日期】    980513
【裁判案由】    更生事件
【裁判全文】
臺灣士林地方法院民事裁定           97年度消債更字第253號
債  務  人  甲○○
                      國民
代  理  人  謝智潔律師
上列債務人因聲請更生事件，聲請保全處分，本院裁定如下：
    主  文
聲請駁回。
    理  由
一、按法院就更生之聲請為裁定前，得因利害關係人之聲請或依
    職權，以裁定為停止對於債務人財產強制執行程序之保全處
    分，消費者債務清理條例（下稱消債條例）第19條第1 項第
    3 款固有明文。惟保全處分，係於法院就更生之聲請為裁定
    前，為防杜債務人之財產減少，維持債權人間之公平受償，
    及使債務人有重建更生之機會，始有保全處分之必要，此觀
    諸消費者債務清理條例第19條立法說明即明。次按，債務人
    及其共同生活之親屬職業上或教育上所必需之器具、物品，
    不得查封；又債務人對於第三人之債權，係維持債務人及其
    共同生活之親屬生活所必需者，不得為強制執行，強制執行
    法第53條第1 項第2 款及第122 分別定有明文。
二、本件聲請意旨略以：債務人因財務困難，陷於有不能清償債
    務之虞，業已提出更生聲請於本院審理中。然債務人之財產
    將因強制執行遭查封取償，影響將來償債能力與更生計畫之
    履行，且為維持債權人間之公平受償，聲請裁定停止臺灣臺
    北地方法院民國97年度執字第91157 號及本院97年度執字第
    52035 號強制執行程序之保全處分云云。
三、債務人雖執前情聲請保全處分。惟：
  (一)關於停止臺灣臺北地方法院97年度執字第91157 號強制執行
    程序部分：查臺灣臺北地方法院雖於97年10月2 日以北院隆
    97執木字第91157 號執行命令，扣押債務人甲○○對第三人
    臺北市政府環境保護局之每月應領各項薪資債權1/3 ，但該
    執行事件之強制執行聲請，業經同院97年度執字第91157 號
    民事裁定駁回，執行命令亦經同院民事執行處以北院隆97執
    木字第91157 號通知撤銷，有上開執行命令及民事裁定在卷
    可稽（見本院卷第132 至134 頁）。是上開強制執行程序既
    經駁回並撤銷，即已無刻在進行中之強制執行程序，債務人
    聲請停止，自為無從准許。
  (二)關於停止本院97年度執字第52035 號強制執行程序部分：債
    務人雖經本院97年11月14日士院木97執強字第52035 號執行
    命令（下稱系爭執行命令），扣押該執行命令送達時債務人
    對第三人士林社子郵局（臺北42支）之存款債權，有執行命
    令在卷可按（見本院卷第156 頁）。而該強制執行事件之各
    債權人，僅係就債務人前述存款債權按比例受償，以債務人
    存款債權截至97年11月14日止僅新臺幣（下同）77元，其陳
    報之債權人人數共14人，債務總額約達304 萬2,023 元等情
    觀，債權人可得受償之金額甚微，停止前開強制執行程序對
    於維持債權人間公平受償並無助益。況參之首揭強制執行法
    第122 條規定意旨，債權人對於債務人對第三人之薪資債權
    ，本即限於非債務人及其共同生活之親屬生活所必需者，始
    得強制執行，故債權人對債務人實行強制執行，當不致影響
    債務人及其共同生活親屬之基本生活，要無阻礙債務人重建
    更生之機會。至債務人如因強制執行程序而有無法維持生活
    必需之情事，自得以執行法院違反強制執行法第122 條規定
    ，依同法第12條第1 項規定聲明異議，而此要非消費者債務
    清理條例保全處分所應審酌。再債務人自陳其尚有任職於臺
    北市政府環境保護局及臺北市士林區公所之每月薪資共約1
    萬6,000 元，及其與配偶簡福添所合資開設之旭昌燈飾社投
    資，已足夠其基本生活所需，而前開強制執行程序既僅對債
    務人之存款債權為強制執行，自不致阻礙債務人重建更生之
    機會。況經本院以電話詢問本院民事執行處，該執行事件執
    行扣押並無扣得任何債權而執行無結果，該強制執行程序亦
    已終結歸檔，有本院公務電話查詢表（見本院卷第164 頁）
    ，在卷足稽，乃同無進行中之執行程序存在。揆之首開說明
    ，應認洵無依債務人聲請裁定停止強制執行程序以為保全之
    必要。
四、綜上所述，債務人聲請保全處分，於法為有未合，應予駁回
    ，爰裁定如主文。
中    華    民    國    98    年    5     月    13    日
                  民事第一庭  法      官  蕭錫証
上為正本係照原本作成。
如不服本裁定，應於裁定送達後10日內，以書狀向本院提出抗告
，並繳納抗告費新臺幣1 仟元。
中    華    民    國    98    年    5     月    13    日
                              書  記  官  羅伊安


司法院資訊處製作；財團法人民間司法改革基金會備份。
